【裁判字號】    99,易,1512
【裁判日期】    990607
【裁判案由】    詐欺
【裁判全文】
臺灣臺中地方法院刑事判決              99年度易字第1512號
公  訴  人  臺灣臺中地方法院檢察署檢察官
被      告  乙○○
上列被告因詐欺案件，經檢察官提起公訴（九十九年度偵緝字第
三一○、三一一號），本院判決如下：
    主    文
乙○○意圖為自己不法之所有，以詐術使人將本人之物交付，處
有期徒刑陸月。又意圖為自己不法之所有，以詐術使人將本人之
物交付，處有期徒刑捌月。應執行有期徒刑壹年。
    犯罪事實
一、乙○○於民國九十八年八月中旬某日，見報紙分類廣告上有
    販賣支票訊息，其明知販售之支票係無法兌現之空頭支票，
    仍與刊登販賣支票廣告之真實姓名年籍不詳成年人相約在臺
    中市○○路與雙十路口見面，並以新臺幣（下同）九千元之
    代價，向該不詳成年人購入以銳揚有限公司（下稱銳揚公司
    ）名義開立之空頭支票數張。詎乙○○因其經濟狀況不佳、
    資金週轉不靈，而分別為下列詐欺取財犯行：
  (一)乙○○基於意圖為自己不法所有之接續犯意，先於九十八年
    八月二十一日，在臺中縣大里市○○街十六號七樓其住處內
    ，持如附表編號一所示以銳揚公司名義開立面額十四萬八千
    五百元之支票，欲向甲○○借錢，並對甲○○佯稱該支票係
    銳揚公司向其購買冷凍雞腿所收取之客票云云，而隱瞞該張
    支票係無法兌現之空頭支票，致甲○○陷於錯誤，與之約定
    利息為六千五百元，本金須於一個月後返還，遂於同日至臺
    中市南京一四七號國泰世華商業銀行干城分行（下國泰銀行
    干城分行）提領現金十四萬二千元交付予乙○○。又於同年
    九月一日，乙○○承前之為自己不法所有意圖，向甲○○訛
    稱需借款十五萬元週轉數日，保證如期還款云云，並簽發如
    附表編號二所示面額十五萬元之支票一張予甲○○，致甲○○陷於錯誤，而於同日至國泰銀行干城分行提領現金十五萬
    元如數交付予乙○○。嗣於九十八年九月十六日，乙○○所
    簽立如附表編號二所示之支票未如期兌現，乙○○僅於同日
    三時許，交付現金三萬元予甲○○，並持附表編號三所示以
    銳揚公司名義開立面額十七萬六千三百元之支票，向甲○○
    表示用以清償所積欠之如附表編號二所示支票票款；惟於九
    十八年九月二十五日，附表編號一、三所示之支票屆期均跳
    票，乙○○又避不見面，甲○○始知受騙。
  (二)乙○○另基於意圖為自己不法所有之接續犯意，明知其並無
    支付貨款之能力，先於九十八年八月底某日，在臺中縣大雅
    鄉○○○○道旁之雞隻批發市場，持如附表編號四所示以銳
    揚公司名義開立面額十一萬七千四百元之支票，向丙○○表
    示要大量購買活體雞隻，而隱瞞該張支票係無法兌現之空頭
    支票，致丙○○陷於錯誤，收受該支票後依約出貨予乙○○
    。乙○○承前之為自己不法所有意圖，又於同年九月初某日
    ，在前述之雞隻批發市場，向丙○○大量購買活體雞隻，並
    簽發如附表編號五所示面額十萬八千元之支票一張予丙○○
    ，致丙○○陷於錯誤，誤以為乙○○有資力支付票款，而收
    受該支票後依約出貨予乙○○。乙○○復承前之為自己不法
    所有意圖，於同年九月五日，在前述之雞隻批發市場，向丙○○大量購買活體雞隻，並簽發如附表編號六所示面額二十
    二萬元之支票一張予丙○○，致丙○○陷於錯誤，誤以為乙○○有資力支付票款，而收受該支票後依約出貨予乙○○。
    嗣附表編號四、五、六所示之支票屆期均跳票，乙○○又避
    不見面，丙○○始知受騙。
二、案經甲○○、丙○○訴由臺灣臺中地方法院檢察署檢察官偵
    查起訴。
    理    由
一、程序方面：
  (一)本案被告乙○○所犯係死刑、無期徒刑、最輕本刑為三年以
    上有期徒刑以外之罪，被告於行準備程序中就被訴事實為有
    罪之陳述，經法官告知簡式審判程序之旨，並聽取公訴人、
    被告之意見後，認為適宜進行簡式審判程序，而依刑事訴訟
    法第二百七十三條之一第一項規定，裁定改用簡式審判程序
    ，是本案之證據調查，依刑事訴訟法第二百七十三條之二、
    同法第一百五十九條第二項之規定，不適用傳聞法則有關限
    制證據能力之相關規定。
  (二)本案被告所為不利於己之供述，並無出於強暴、脅迫、利誘
    、詐欺、疲勞訊問、違法羈押或其他不正之方法，亦非違反
    法定障礙事由經過期間不得訊問或告知義務之規定而為，依
    刑事訴訟法第一百五十六條第一項、第一百五十八條之二規
    定，應認其有證據能力。
  (三)本案認定犯罪事實所憑之非供述證據，均無違反法定程序而
    取得之情形，依刑事訴訟法第一百五十八條之四反面規定，
    自有證據能力。
二、上開事實，業據被告於本院審理時坦承不諱，核與告訴人甲○○、丙○○於偵查中以證人身分證述情節相符，並有告訴
    人甲○○所有之國泰世華銀行存摺封面及內頁影本各二張、
    附表所示支票影本及其退票理由單各一張、銳揚有限公司基
    本資料查詢一張、法務部票據信用資訊連結作業（乙○○）
    一份、法務部票據信用資訊連結作業（銳揚公司）一份、告
    訴人丙○○送貨予被告之收據影本八張等資料在卷可憑，足
    認被告自白與事實相符，本案事證明確，其犯行洵堪認定，
    應依法論科。
三、核被告所為，係犯刑法第三百三十九條第一項之詐欺取財罪
    。按數行為於同時同地或密切接近之時地實施，侵害同一之
    法益，各行為之獨立性極為薄弱，依一般社會健全觀念，在
    時間差距上，難以強行分開，在刑法評價上，以視為數個舉
    動之接續施行，合為包括之一行為予以評價，較為合理，則
    屬接續犯，而為包括之一罪（最高法院八十六年台上字第三
    二九五號判例意旨參照）；查被告二次以訛稱借款並以附表
    編號一至三所示支票做為擔保之方式向告訴人甲○○詐欺取
    財，係本於一為自己不法所有之意圖，於密切接近之時地加
    以實施之單一行為，且侵害同一之法益，故屬接續犯，為包
    括之一罪；又被告三次偽以買賣進貨並以附表編號四至六所
    示支票做為擔保之方式向告訴人丙○○詐欺取財，亦係本於
    一為自己不法所有之意圖，於密切接近之時地加以實施之單
    一行為，且侵害同一之法益，同屬接續犯，為包括之一罪。
    被告分別詐騙告訴人甲○○、丙○○，犯意各別，行為互殊
    ，應分論併罰。爰審酌被告不思循正當管道賺取財物，詐取
    告訴人甲○○、丙○○財物各二十九萬二千元、四十四萬五
    千四百元，僅返還告訴人甲○○三萬元，且未能與告訴甲○○、丙○○人達成和解，賠償告訴人二人所受損失，暨其素
    行、智識、犯罪手段、詐得金額等一切情狀，各量處如主文
    所示之刑，並定其應執行刑，以資懲儆。
據上論斷，應依刑事訴訟法第二百九十九條第一項前段，刑法第
三百三十九條第一項、第五十一條第五款，刑法施行法第一條之
一第一項、第二項前段，判決如主文。
中    華    民    國    99    年    6     月    7     日
                  刑事第十四庭  法  官  黃裕仁
以上正本證明與原本無異。
如不服本判決應於收受判決後十日內向本院提出上訴書狀，並應
敘述具體理由；其未敘述上訴理由者，應於上訴期間屆滿後二十
日內向本院補提理由書（均須按他造當事人之人數附繕本，切勿
逕送上級法院）。
                                書記官  何惠文
中    華    民    國    99    年    6     月    7     日
附錄論罪科刑法條
刑法第三百三十九條第一項
意圖為自己或第三人不法之所有，以詐術使人將本人或第三人之
物交付者，處五年以下有期徒刑、拘役或科或併科一千元以下罰
金。
附表：
┌─┬─────┬─────┬────┬────┬─────┐
│編│發票銀行  │支票號碼  │發票日  │發票人  │面額      │
│號│          │          │        │        │          │
├─┼─────┼─────┼────┼────┼─────┤
│一│大台北銀行│NY0000000 │98.9.25 │銳揚公司│14萬8500元│
│  │景美分行  │          │        │（代表人│          │
│  │          │          │        │洪瑞黛）│          │
├─┼─────┼─────┼────┼────┼─────┤
│二│國泰銀行干│AD0000000 │98.9.16 │乙○○  │15萬元    │
│  │城分行    │          │        │        │          │
├─┼─────┼─────┼────┼────┼─────┤
│三│大台北銀行│NY0000000 │98.9.25 │銳揚公司│17萬6300元│
│  │景美分行  │          │        │（代表人│          │
│  │          │          │        │洪瑞黛）│          │
├─┼─────┼─────┼────┼────┼─────┤
│四│大台北銀行│NY0000000 │98.9.25 │銳揚公司│11萬7400元│
│  │景美分行  │          │        │（代表人│          │
│  │          │          │        │洪瑞黛）│          │
├─┼─────┼─────┼────┼────┼─────┤
│五│國泰銀行干│AD0000000 │98.9.15 │乙○○  │10萬8000元│
│  │城分行    │          │        │        │          │
├─┼─────┼─────┼────┼────┼─────┤
│六│國泰銀行干│AD0000000 │98.9.25 │乙○○  │22萬元    │
│  │城分行    │          │        │        │          │
└─┴─────┴─────┴────┴────┴─────┘

司法院資訊處製作；財團法人民間司法改革基金會備份。
